臺灣板橋地方法院民事判決　　　　　　 94年度簡上字第108號
上　訴　人　台北縣三芝鄉公所
法定代理人　丁○○
訴訟代理人　丙○○
　　　　　　甲○
被上訴人　　漢暐貿易股份有限公司
法定代理人　乙○○
訴訟代理人　戊○○
上列當事人間請求損害賠償事件，上訴人對於中華民國94年3 月
22日臺灣板橋地方法院板橋簡易庭94年度重簡字第52號第一審判
決提起上訴，經本院於94年9月7日言詞辯論終結，判決如下：
    主  文
上訴駁回。
第二審訴訟費用由上訴人負擔。
    事實及理由
一、程序上理由：上訴人於原審起訴原請求被上訴人給付新台幣
    （下同）221,850 元及自起訴狀繕本送達翌日起至清償日止
    ，按年息百分之五計算之利息，嗣於原審民國94年3 月8 日
    言詞辯論期日將該聲明減縮為被上訴人應給付上訴人
    216,920 元，及自起訴狀繕本送達翌日起至清償日止，按年
    息百分之五計算之利息。上訴人於提起上訴後，又將請求被
    上訴人給付之聲明變更為被上訴人應給付上訴人221,850 元
    ，及自起訴狀繕本送達翌日起至清償日止，按年息百分之五
    計算之利息，係屬應受判決事項聲明之擴張，核與民事訴訟
    法第446 條第1 項但書、第255 條第1 項第3 款之規定尚無
    不合，合先敘明。
二、本件上訴人起訴主張：其為購買「廿五立方米密封式垃圾車
    」於89年9 月5 日與被上訴人簽訂「台北縣三芝鄉公所購置
    財物合約書，約定總價為4,930,000 元，交貨期限為契約訂
    定後180 天內（即91年3 月4 日），被上訴人如未依照合約
    規定期限交貨，應按逾期之日數賠償上訴人損失，每日賠償
    金額按合約總價千分之一計算。詎被上訴人竟遲至91年4 月
    17日始交付系爭圾垃車，計遲延44天，依約被上訴人應賠償
    原告216,920 元。經審計部台灣省台北縣審計室來函通知上
    訴人追繳，上訴人即發函通知被上訴人於93年9 月30日前將
    上開賠償金額向上訴人財政課繳納，惟被上訴人仍置之不理
    ，為此，爰請求被上訴人給付前開賠償金額及自起訴狀繕本
    送達翌日起至清償日止，按年息百分之五計算之利息。原審
    為上訴人敗訴之判決，上訴人不服提起上訴，並聲明：(一)原
    判決廢棄。(二)被上訴人應給付上訴人221,850 元，及自起訴
    狀繕本送達翌日起至清償日止，按年息百分之五計算之利息
    。
三、被上訴人則以：因生產系爭垃圾車之原廠公司不幸發生火災
    ，被上訴人乃向上訴人申請延期交貨，經上訴人准予延期交
    貨期限至91年6 月3 日，被上訴人於91年4 月17日交付系爭
    圾垃車，自毋庸負給付遲延之賠償責任等語。並聲明：請求
    駁回上訴。
四、查上訴人主張其為購買系爭垃圾車而於90年9 月5 日與被上
    訴人簽訂合約書，約定總價為4,930,000 元，交貨期限為契
    約訂定後180 天內（即91年3 月4 日），被上訴人如未依照
    合約規定期限交貨，應按逾期之日數賠償上訴人損失，每日
    賠償金額按合約總價千分之一計算，並被上訴人係於91年4
    月17日交付系爭垃圾車等情，業據其提出合約書之影本1 份
    為證，並為被上訴人所不爭執。又被上訴人以生產系爭垃圾
    車之原廠公司不幸發生火災為由，向上訴人申請延期交貨，
    經上訴人准予延期交貨期限至91年6 月3 日之事實，亦據提
    出93年3 月6 日北縣芝清字第0910 001117 號准予延期交車
    之函文1 件為證，並為上訴人所不爭執，均堪信為真實。
五、上訴人雖主張被上訴人提出與約定不符之文件，騙取上訴人
    同意延期之承諾，顯屬詐欺行為，爰依民法第92條之規定，
    撤銷同意延期之意思表示等語，惟查，
    1.按被詐欺而為意思表示者，依民法第92條第1 項之規定，
      表意人固得撤銷其意思表示，惟主張被詐欺而為表示之當
      事人，應就此項事實負舉證之責任。最高法院44年台上字
      第75號、21年上字第2012號判例意旨可資參照。
    2.查生產系爭垃圾車之日本原廠公司即極東三木公司因發生
      火災，致無法如期將該垃圾車交付與被上訴人乙節，業據
      被上訴人提出延遲交貨道歉函及譯文、認證書及譯文之影
      本各1 份附於原審卷第48-52 頁、火災總冊（火災編號
      113 號）之影本1 份附於本院卷第36頁為證，且為上訴人
      所不爭執。則被上訴人以生產系爭垃圾車之日本原廠公司
      因發生火災，致無法如期將該垃圾車交付與被上訴人為由
      ，向被上訴人申請展期，所執事由與事實相符，已無何偽
      詐之情事；又
    3.依兩造所訂立系爭購置財物合約第8 條第2 項「乙方（按
      指被上訴人）如因非人力所可抗拒之天災人禍，而致未能
      如期交貨或完成安裝，須申請延期交貨，應檢具其所在地
      主管機關發給之證明文件」之約定，被上訴人應檢具「所
      在地主管機關發給之證明文件」，始得申請延期。本件被
      上訴人係提出切結書、認證書及譯文、日商極東三木公司
      遲延交貨道歉函及譯文等文件，向上訴人申請延期，為兩
      造所不爭執，並有上開文件之影本各1 份附於原審卷第
      47-52 頁可憑，此與兩造約定應提出「所在地主管機關發
      給之證明文件」之約定固有不符。惟系爭合約係兩造所簽
      訂，上訴人於斟酌是否准許被上訴人延期交付時，自應依
      系爭合約之約定詳加審核以資決定，其未察覺被上訴人所
      提文件與約定不符，而遽予同意延展交付期限，係因其自
      身審查判斷所致，尚難執之遽認被上訴人有何詐欺之行為
      。
    4.況且，被上訴人係因生產系爭垃圾車之日本原廠公司發生
      火災，無法如期交貨，致無法如期依約履行，有如前述，
      雖其所提證明文件與約定不符，但應僅屬程式不備，亦難
      執之據認係屬詐欺之行為。而被上訴人於本院業已補正日
      本消防主管機關就系爭火災之報案資料，則上訴人主張被
      上訴人提出與約定不符之文件，騙取其同意延期之承諾，
      顯屬詐欺行為云云，不足採取。
    5.此外，上訴人就其有何受被上訴人詐欺而為同意延展交付
      期限之意思表示之情事，並未再舉證以為證明，其所為主
      張，不足採取。
六、綜上，上訴人既同意將系爭垃圾車交付期限延至91年6 月3
    日，則被上訴人於91年4 月17日交付，自無給付遲延情事。
    從而，上訴人依據系爭合約書之約定，以被上訴人交付遲延
    為由，請求被上訴人賠償216,920 元及自起訴狀繕本送達翌
    日起至清償日止，按年息百分之五計算之利息，為無理由，
    應予駁回。原審為上訴人敗訴之判決，並無不合，上訴意旨
    指摘原判決不當，求予廢棄改判，為無理由，應予駁回。
七、據上論結，本件上訴為無理由，依民事訴訟法第436 條之1
    第3 項、第449 條第1 項、第78條，判決如主文。
中　　華　　民　　國　　94　　年　　9 　　月　　21　　日
                  民事第三庭    審判長法　官　陳映如
                                      法　官　許月珍
                                      法　官　陳麗玲
以上正本證明與原本無異
不得上訴
中　　華　　民　　國　　94　　年　　9 　　月　　21　　日
                            書記官　顧嘉文
